臺灣屏東地方法院刑事判決　　　　　　　100年度訴字第669號
公　訴　人　臺灣屏東地方法院檢察署檢察官
被　　　告　丁憶樺
上列被告因違反毒品危害防制條例案件，經檢察官提起公訴（
100 年度毒偵字第53號），嗣因被告就被訴犯罪事實為有罪之陳
述，並聽取當事人之意見後，本院裁定改由受命法官獨任進行簡
式審判程序並判決如下：
    主  文
丁憶樺施用第一級毒品，累犯，處有期徒刑玖月，扣案之第一級
毒品海洛因包（總驗餘淨重壹點柒肆公克）沒收銷燬。又施用
第二級毒品，累犯，處有期徒刑伍月，扣案之第二級毒品甲基安
非他命拾包（總純質淨重貳拾柒點肆伍公克）均沒收銷燬。應執
行有期徒刑壹年，扣案之第一級毒品海洛因包（總驗餘淨重壹
點柒肆公克）、第二級毒品甲基安非他命拾包（總純質淨重貳拾
柒點肆伍公克）均沒收銷燬。
    事  實
一、丁憶樺前於民國87年間因施用毒品案件，經本院以87年度毒
    聲字第309 號裁定送觀察、勒戒後，認無繼續施用毒品之傾
    向，於87年8 月21日執行完畢釋放出所，該次施用毒品犯行
    ，並經臺灣屏東地方法院檢察署檢察官以87年度偵字第5296
    號為不起訴處分確定。復於89年間因施用毒品案件，經本院
    以89年度毒聲字第2050號裁定送觀察、勒戒後，認有繼續施
    用毒品之傾向，再由本院以89年度毒聲字第2376號裁定令入
    戒治處所施以強制戒治，於90年5 月21日停止戒治出所，並
    付保護管束，迄至90年10月1 日保護管束期滿未經撤銷，視
    為強制戒治期滿執行完畢，該次施用毒品犯行，並經本院以
    89年度訴字第612 號分別判處有期徒刑8 月、6 月，並定其
    應執行有期徒刑1 年確定；又於91年間因施用毒品案件，經
    同院以91年度毒聲字第328 號裁定令入戒治處所施以強制戒
    治，於92年4 月8 日停止戒治出所，並付保護管束，迄至92
    年4 月18日保護管束期滿未經撤銷，視為強制戒治期滿執行
    完畢，該次施用毒品犯行，並經臺灣高等法院高雄分院以93
    年度上更一字第119 號分別判處有期徒刑10月、9 月，並定
    其應執行有期徒刑1 年6 月確定，入監執行後，於96年6 月
    26日假釋出監，併付保護管束，嗣因中華民國九十六年罪犯
    減刑條例公布施行，減刑後已無須執行，而於96年10月18日
    保護管束期滿執行完畢。詎仍不知悔改，明知海洛因及甲基
    安非他命分別經公告列為毒品危害防制條例第2 條第2 項第
    1 款之第一級毒品及同條項第2 款之第二級毒品，不得非法
    施用與持有，先基於施用第二級毒品之犯意，於99年12月19
    日凌晨2 、3 時許，在高雄市鳥松區之山上，先後以將第二
    級毒品甲基安非他命置於玻璃球燒烤，吸食所產生煙霧之方
    式，施用第二級毒品甲基安非他命1 次，施用後隨即將第一
    級毒品海洛因置於玻璃球燒烤，吸食所產生煙霧之方式，施
    用第一級毒品海洛因1 次。嗣於99年12月20日中午12時30分
    許，在高雄市鳥松區松埔北巷11之62號內為警拘獲，並扣得
    海洛因3 包（總驗餘淨重1.74公克）、甲基安非他命10包(
    總純質淨重27.45 公克) 、電子磅秤1 台及夾鏈袋1 包。復
    徵得其同意後採尿送驗，檢出海洛因代謝後之嗎啡及甲基安
    非他命陽性反應，始知悉上情。
三、案經行政院海岸巡防署海洋巡防總局第五海巡隊移送臺灣屏
    東地方法院檢察署檢察官偵查起訴。
    理  由
一、本件被告丁憶樺所犯均係死刑、無期徒刑、最輕本刑為3 年
    以上有期徒刑以外之罪，其於準備程序中就被訴事實為有罪
    之陳述，經法官告知簡式審判程序之旨，並聽取當事人之意
    見後，本院認為適宜由受命法官獨任進行簡式審判程序。
二、上揭事實，業據被告丁憶樺於警詢、檢察官偵訊及本院審理
    時坦承不諱，且被告為警所採集之尿液檢體，經送請高雄市
    立凱旋醫院以酵素免疫分析法及氣相層析質譜儀法檢驗，結
    果呈甲基安非他命及嗎啡陽性反應，有該醫院100 年1 月30
    日A00000000 號濫用藥物尿液檢驗報告1 紙在卷足憑。另扣
    案之第一級毒品海洛因3 包（總驗餘淨重1.74公克）經送請
    法務部調查局鑑定結果，均係第一級毒品海洛因，有法務部
    調查局100 年1 月21日調科壹字第10023002780 號濫用藥物
    實驗室鑑定書1 紙在卷可按。另扣案之第二級毒品甲基安非
    他命10包( 總純質淨重27.45 公克) 經送請內政部警政署刑
    事警察局鑑定結果，確係第二級毒品甲基安非他命，有該局
    100 年4 月6 日刑鑑字第1000040336號鑑定書1 紙附卷可證
    ，堪信被告上開自白確與事實相符。又被告丁憶樺雖於本院
    審理中辯稱：海洛因是放在玻璃管與安非他命一起施用，是
    同時施用的云云。惟查，被告丁憶樺於檢察官偵訊時已陳稱
    ：我先將安非他命置於玻璃球燒烤的方式施用安非他命一次
    ，接著施用海洛因，我是將海洛因注入玻璃球內，並以燒烤
    方式施用海洛因一次等語（偵卷第8 頁），是被告是先後施
    用一、二級毒品，並非同時施用之事實，堪以認定，被告上
    開所辯，顯係事後避重就輕之詞不足採信，其分別施用第一
    、二級毒品之犯行均堪以認定。按施用第一、二級毒品為犯
    罪行為，毒品危害防制條例第10條定有處罰明文，故施用第
    一、二級毒品者，依前揭規定本應科以刑罰，惟基於刑事政
    策，對合於一定條件之施用者，則依同條例第20條、第23條
    之規定，施以觀察、勒戒及強制戒治之保安處分，又毒品危
    害防制條例於92年7 月9 日修正公布，自93年1 月9 日施行
    ，其中第20條、第23條將施用毒品之刑事處遇程序，區分為
    「初犯」及「5 年內再犯」、「5 年後再犯」，依其立法理
    由之說明：「初犯」，經觀察、勒戒或強制戒治後，應為不
    起訴處分或不付審理之裁定；經觀察、勒戒或強制戒治執行
    完畢釋放後，「5 年內再犯」者，因其再犯率甚高，原實施
    之觀察、勒戒及強制戒治既已無法收其實效，爰依法追訴或
    裁定交付審理，至於經觀察、勒戒或強制戒治執行完畢釋放
    後，「5 年後再犯」者，前所實施之觀察、勒戒或強制戒治
    已足以遮斷其施用毒品之毒癮，為期自新及協助其斷除毒癮
    ，仍適用「初犯」規定，先經觀察、勒戒或強制戒治之程序
    ，從而依修正後之規定，僅限於「初犯」及「5 年後再犯」
    2 種情形，始應先經觀察、勒戒或強制戒治程序。倘被告於
    5 年內已再犯，經依法追訴處罰，縱其第3 次（或第3 次以
    上）再度施用毒品之時間，在初犯經觀察、勒戒或強制戒治
    執行完畢釋放5 年以後，已不合於「5 年後再犯」之規定，
    且因已於「5 年內再犯」，顯見其再犯率甚高，原實施觀察
    、勒戒或強制戒治，已無法收其實效，即應依該條例第10條
    處罰（最高法院97年度第5 次刑事庭會議決議意旨參照），
    查被告前因施用毒品案件，有如上開事實欄所示觀察、勒戒
    、強制戒治執行完畢，且於觀察、勒戒、強制戒治執行完畢
    後5年 內，再犯施用毒品罪受科刑判決並執行完畢等情，有
    臺灣高等法院被告前案紀錄表在卷可稽，則被告再犯本件施
    用毒品罪，依據上開說明，自應依法論罪科刑。
三、查海洛因為毒品危害防制條例第2 條第2 項第1 款明定之第
    一級毒品；甲基安非他命為同條例第2 條第2 項第2 款明定
    之第二級毒品，均不得持有及施用，核被告丁憶樺所為，係
    犯毒品危害防制條例第10條第1項之施用第一級毒品罪及同
    條第2項之施用第二級毒品罪。其施用前持有第一級毒品海
    洛因及第二級毒品甲基安非他命之低度行為，應分別為其施
    用第一級毒品海洛因及第二級毒品甲基安非他命之高度行為
    所吸收，不另論罪。被告所犯施用第一級毒品罪及施用第二
    級毒品罪2罪間，犯意個別、行為互殊，應予分論併罰。被
    告前於91年間因施用毒品案件，經臺灣高等法院高雄分院以
    93年度上更一字第119號分別判處有期徒刑10月、9月，並定
    其應執行有期徒刑1年6月確定，入監執行後，於96年6月26
    日假釋出監，併付保護管束，嗣因中華民國九十六年罪犯減
    刑條例公布施行，減刑後已無須執行，而於96年10月18日保
    護管束期滿執行完畢之事實，有臺灣高等法院被告前案紀錄
    表1 份在卷可稽，其於受徒刑之執行完畢，5 年以內故意再
    犯本件有期徒刑以上之罪，為累犯，所犯2 罪均應依刑法第
    47條第1 項之規定加重其刑。爰審酌被告前經觀察、勒戒、
    強制戒治後，仍未戒斷其施用毒品之惡習，並參酌其素行狀
    況、犯罪之動機、目的、手段、所生戕害其身心情形及犯罪
    後坦承犯行，態度良好等一切情狀，分別就其施用第一級毒
    品海洛因及第二級毒品甲基安非他命犯行，量處如主文所示
    之刑，並定其應執行之刑。扣案之第一級毒品海洛因3 包（
    總驗餘淨重1.74公克）、第二級毒品甲基安非他命10包( 總
    純質淨重27.45 公克) ，均係違禁物，應依毒品危害防制條
    例第18條第1 項前段之規定併予宣告沒收銷燬之。
據上論斷，應依刑事訴訟法第273 條之1第1項、第299 條第1 項
前段，毒品危害防制條例第10條第1 項、第2 項、第18條第1 項
前段，刑法第11條、第47條第1項、第51條第5款、第9款，判決
如主文。
本案經檢察官劉昀到庭執行職務。
中    華    民    國   100    年    7     月    20    日
                  刑事第二庭    法  官  涂裕洪
以上正本證明與原本無異。
如不服本判決應於收受判決後10日內向本院提出上訴書狀，並應
敘述具體理由；其未敘述上訴理由者，應於上訴期間屆滿後20日
內向本院補提理由書（均須按他造當事人之人數附繕本）「切勿
逕送上級法院」。
中    華    民    國   100    年    7     月    20    日
                                書記官  卓春成
附錄本判決論罪科刑法條全文：
毒品危害防制條例第10條
施用第一級毒品者，處六月以上五年以下有期徒刑。
施用第二級毒品者，處三年以下有期徒刑。